【裁判字號】    99,聲,171
【裁判日期】    990226
【裁判案由】    聲明異議
【裁判全文】
臺灣基隆地方法院刑事裁定               99年度聲字第171號
聲明異議人
即  受刑人  甲○○
上列聲明異議人因違反毒品危害防制條例案件，對於臺灣基隆地
方法院檢察署檢察官之執行指揮，向本院聲明異議，本院裁定如
下：
    主  文
臺灣基隆地方法院檢察署檢察官以九十八年度執更字第五八四號
執行指揮書所為之執行指揮，應予撤銷。
    理  由
一、聲明異議意旨略以：聲明異議人即受刑人甲○○因施用毒品
    案件（96年度執字第2372號、97年度執字第201 號），前經
    法院判處有期徒刑6 月、8 月、4 月，共應執行有期徒刑 1
    年4 月，於民國96年11月15日入監服刑。前述判決嗣經檢察
    總長提起非常上訴，聲明異議人因此於97年7 月22日獲釋出
    監，前開非常上訴，嗣經最高法院以97年度臺非字第480 號
    判決駁回上訴，由臺灣基隆地方法院檢察署檢察官核發98年
    執更丁字第584 號執行指揮書，聲明異議人遂於98年5 月13
    日入監接續服刑。然前述指揮書上扣除聲明異議人已受執行
    之天數，使聲明異議人原於97年7 月22日出監前所累計之分
    數因而蕩然無存，對聲明異議人甚為不利。請求回復原先之
    執行指揮，使聲明異議人之分數得以合併接續計算等語。
二、按受刑人或其法定代理人或配偶以檢察官執行之指揮為不當
    者，得向諭知該裁判之法院聲明異議，刑事訴訟法第484 條
    定有明文。次按累進處遇依受刑人之刑期及級別，定其責任
    分數；對有二以上刑期之受刑人，應本分別執行合併計算之
    原則，由指揮執行之檢察官於執行指揮書上註明合併計算之
    刑期，以定其責任分數，行刑累進處遇條例第19條第1 項、
    同條例施行細則第15條第1 項分別定有明文。又辦理假釋應
    行注意事項第18條亦規定：對於二以上之刑期，應本分別執
    行、合併計算之原則，由指揮執行之檢察官於執行指揮書上
    註明合併計算之刑期，以憑核辦假釋。是以，對於有二以上
    刑期之受刑人，檢察官應於執行指揮書上註明合併計算之刑
    期，以利該受刑人累進處遇責任分數之計算，並憑以核辦假
    釋。各監獄於接獲檢察官簽發二以上徒刑之執行指揮書，如
    已於該指揮書上註明分別執行合併計算之意旨時，縱令執行
    之二以上徒刑不銜接，亦應予以合併計算其刑期，辦理累進
    處遇；如指揮書未註明「分別執行合併計算」之字樣時，執
    行監獄應即函請該管檢察官補行註記（法務部75年6 月17日
    （75）法監字第7125號函可資參照）。
三、本院調取臺灣基隆地方法院檢察署96年度執字第2372號、97
    年度執字第201 號及98年度執更字第584 號全案卷宗核閱結
    果：
  (一)聲明異議人前因施用毒品案件，經本院以96年度訴更(一)字第
    2 號判決判處有期徒刑1 年，嗣經臺灣高等法院以96年度上
    訴字第3516號判決，認原審未及減刑而撤銷原判決，改判處
    有期徒刑1 年，減為有期徒刑6 月確定（下稱甲罪）。聲明
    異議人復因施用毒品案件，經本院以96年度訴字第875 號判
    決判處有期徒刑8 月、4 月，應執行有期徒刑10月確定（下
    稱乙罪、丙罪）。臺灣基隆地方法院檢察署檢察官（以下所
    提及之指揮書均係該署檢察官所核發，故均簡稱為檢察官）
    就前開「有期徒刑6 月」（即甲罪），於96年11月15日核發
    96年度執字第2372號執行指揮書，其上記載刑期係自96年11
    月14日起算至97年5 月13日屆滿。聲明異議人於96年11月15
    日入監服刑（因係拘提到案，故前述執行指揮書所載刑期起
    算日期為96年11月14日）後，檢察官另就前開「有期徒刑 8
    月、4 月，應執行有期徒刑10月」（即乙、丙二罪），於97
    年1 月14日核發97年度執字第201 號執行指揮書，其上記載
    係接續96年度執字第2372號指揮書執行，刑期係自97年5 月
    14日起算至98年3 月13日屆滿。嗣因最高法院檢察署檢察總
    長（下稱檢察總長）對於前述96年度訴字第875 號判決提起
    非常上訴，檢察官遂簽發釋票，將聲明異議人於97年7 月22
    日釋放出監，最高法院嗣以97年度臺非字第480 號判決將前
    揭非常上訴駁回確定。上開各節，有96年度執字第2372號執
    行指揮書、97年度執字第201 號執行指揮書及臺灣高等法院
    被告前案紀錄表在卷可稽，足認乙、丙二罪與甲罪係接續執
    行。
  (二)而聲明異議人前另因施用毒品案件，經本院以97年度訴更(一)
    字第1 號判決判處有期徒刑1 年，復經臺灣高等法院駁回上
    訴確定（下稱丁罪）；又因施用毒品案件，經本院以97年度
    訴字第1917號判決判處有期徒刑7 月、3 月，應執行有期徒
    刑9 月確定（下稱戊罪、己罪）。檢察官就前開「有期徒刑
    1 年」（即丁罪），於98年5 月13日核發98年度執字第1363
    號執行指揮書，其上記載刑期係自98年5 月13日起算至99年
    5 月12日屆滿；檢察官另就前開「有期徒刑7 月、3 月，應
    執行有期徒刑9 月」（即戊、己二罪），於同日核發98年度
    執字第1129號執行指揮書，其上記載係接續98年度執字第13
    63號指揮書執行，刑期係自99年5 月13日起算至100 年2 月
    12日屆滿。聲明異議人於98年5 月13日再度入監執行，檢察
    官並就前述乙、丙二罪，於98年6 月12日換發98年度執續字
    第2 號執行指揮書，其上記載「有期徒刑8 月1 次、4 月 1
    次，應執行有期徒刑10月（97年度執字第201 號指揮書自97
    年5 月14日至97年7 月22日已執畢徒刑70日）」及「本件接
    續98年度執字第1129號指揮書執行」，刑期係自100 年2 月
    13日起算至100 年10月3 日屆滿。嗣因本院就前述「有期徒
    刑8 月、4 月、7 月、3 月、1 年」（即乙、丙、丁、戊、
    己五罪），於98年6 月30日以98年度聲字第681 號裁定諭知
    應執行有期徒刑2 年4 月確定，檢察官遂就前述乙、丙、丁
    、戊、己五罪，於98年8 月5 日再換發98年度執更字第 584
    號執行指揮書，其上記載「有期徒刑8 月1 次、4 月1 次、
    7 月1 次、3 月1 次、1 年1 次，應執行有期徒刑2 年4 月
    （97年度執字第201 號指揮書自97年5 月14日至97年7 月22
    日已執畢徒刑70日）」，備註欄並記載「本件係97執201 、
    98執1363、1129定刑，換發指揮書，原98執1363、1129號、
    98執續2 號指揮書註銷，改依本件指揮書執行」，刑期起算
    日為98年5 月13日，執行期滿日為100 年7 月4 日。上開各
    節，有98年度執字第1363號執行指揮書、98年度執字第1129
    號執行指揮書、98年度執續字第2 號執行指揮書、98年度執
    更字第584 號執行指揮書及前述被告前案紀錄表附卷可憑，
    足認乙、丙、丁、戊、己五罪業經本院以裁定定應執行刑確
    定，且經檢察官改依98年度執更字第584 號執行指揮書指揮
    執行。
  (三)由上述說明可知，聲明異議人因多次違反毒品危害防制條例
    案件，觸犯甲、乙、丙、丁、戊、己共六罪，經法院就甲罪
    判處「有期徒刑6 月」、就乙、丙二罪判處「有期徒刑8 月
    、4 月，應執行有期徒刑10月」，就丁罪判處「有期徒刑 1
    年」，就戊、己二罪判處「有期徒刑7 月、3 月，應執行有
    期徒刑9 月」，其中甲罪係經檢察官以96年度執字第2372號
    執行指揮書指揮執行，而乙、丙、丁、戊、己五罪係經檢察
    官以98年度執更字第584 號執行指揮書指揮執行。
  (四)然而，聲明異議人所犯乙、丙二罪原係與甲罪接續執行，依
    96年度執字第2372號及97年度執字第201 號執行指揮書之記
    載，甲罪應自96年11月14日起執行至97年5 月13日止，乙、
    丙二罪應自97年5 月14日起執行至98年3 月13日止。聲明異
    議人於96年11月15日入監執行後，因乙、丙二罪之確定判決
    經檢察總長提起非常上訴（非常上訴理由係關於聲明異議人
    所為施用毒品犯行究竟應諭知公訴不受理或應為有罪之實體
    判決），且聲明異議人於斯時正在執行乙、丙二罪之刑期，
    故檢察官先行簽發釋票，於97年7 月22日將其釋放出監。嗣
    最高法院將前揭非常上訴駁回確定，聲明異議人所犯乙、丙
    、丁、戊、己五罪經本院以裁定定應執行刑有期徒刑2 年 4
    月確定，其先前「自97年5 月14日起至97年7 月22日止」已
    受執行之日數（即70日），自應予以扣除。聲明異議人嗣於
    98年5 月13日再度入監服刑，前揭98年度執更字第584 號執
    行指揮書上，記載刑期係自98年5 月13日起至100 年7 月 4
    日止，顯係已扣除前述業經執行之70日所為之記載（自98年
    5 月13日起算2 年4 月，本應至100 年9 月12日屆滿，經扣
    除70日後，係至100 年7 月4 日屆滿）。惟聲明異議人所犯
    乙、丙二罪原係與甲罪接續執行，僅因乙、丙二罪之確定判
    決遭非常上訴，檢察官為避免冤獄，先將其釋放出監，其所
    犯乙、丙、丁、戊、己五罪嗣後既經合併定執行刑，則乙、
    丙、丁、戊、己五罪所應執行之有期徒刑2 年4 月，自亦應
    與甲罪所應執行之有期徒刑6 月，接續執行，聲明異議人就
    前述二刑期（即2 年4 月與6 月），本得分別執行合併計算
    。惟前揭98年度執更字第584 號執行指揮書上，僅記載乙、
    丙、丁、戊、己五罪之刑期，並未記載係接續甲罪即96年度
    執字第2372號執行指揮書執行，亦未註明與甲罪合併計算之
    刑期，更未記載分別執行合併計算之字樣，此於聲明異議人
    累進處遇責任分數之計算自有影響。
  (五)綜上所述，聲明異議人所犯甲罪與乙、丙、丁、戊、己五罪
    雖不符合刑法關於數罪併罰之規定，然仍應分別執行合併計
    算其刑期。是本件異議之聲明為有理由，應由本院將上開臺
    灣基隆地方法院檢察署檢察官以98年度執更字第584 號執行
    指揮書所為之執行指揮，予以撤銷，另由該署檢察官為適法
    之指揮。
四、據上論斷，依刑事訴訟法第486 條，裁定如主文。
中    華    民    國    99    年    2     月    26    日
                  刑事第二庭  法  官  張婷妮
以上正本證明與原本無異。
對於本件裁定如有不服，應於收受送達後5日內，向本院提出抗
告書狀，敘述抗告之理由，抗告於臺灣高等法院。
中    華    民    國    99    年    2     月    26    日
                              書記官  簡羽勤

司法院資訊處製作；財團法人民間司法改革基金會備份。
